臺灣臺中地方法院刑事判決　　　　　　 100年度易字第2764號
公　訴　人　臺灣臺中地方法院檢察署檢察官
被　　　告　張文旺
上列被告因竊盜案件，經檢察官提起公訴（100 年度偵字第1040
5 號），本院判決如下：
    主    文
張文旺無罪。
    理    由
一、公訴意旨略以：被告張文旺意圖為自己不法之所有，於民國
    100 年3 月25日凌晨3 時30分許，侵入臺中市○里區○○街
    16號（起訴書誤繕為14號）有人住居之房屋內，徒手竊取告
    訴人陳瑞琪所有門號0000000000號行動電話機具1 支（下稱
    系爭行動電話機），得手後，隨即離去。嗣經告訴人陳瑞琪
    發覺系爭行動電話機遭竊而報警處理，始循線查獲上情。因
    認被告涉犯刑法第320 條第1 項之竊盜罪嫌等語。
二、按犯罪事實應依證據認定之，無證據不得認定犯罪事實；又
    不能證明被告犯罪或其行為不罰者，應諭知無罪之判決，刑
    事訴訟法第154 條第2 項第301 條第1 項分別定有明文。
    又所謂認定犯罪事實之證據，係指足以認定被告確有犯罪行
    為之積極證據而言，該項證據自須適合於被告犯罪事實之認
    定，始得採為斷罪之資料；且如未能發現相當確實證據，或
    證據不足以證明，自不能以推測或擬制之方法，以為裁判之
    基礎；而認定犯罪事實所憑之證據，雖不以直接證據為限，
    間接證據亦包括在內，然而無論直接證據或間接證據，其為
    訴訟上之證明，須於通常一般人均不致有所懷疑，而得確信
    其為真實之程度者，始得據為有罪之認定，倘其證明尚未達
    到此一程度，而有合理之懷疑存在時，即難遽採為不利被告
    之認定（最高法院76年臺上字第4986號判例參照）。另刑事
    訴訟法第161條第1項規定：檢察官就被告犯罪事實，應負舉
    證責任，並指出證明之方法。因此，檢察官對於起訴之犯罪
    事實，應負提出證據及說服之實質舉證責任。倘其所提出之
    證據，不足為被告有罪之積極證明，或其指出證明之方法，
    無從說服法院以形成被告有罪之心證，基於無罪推定之原則
    ，自不能為被告有罪之判決（最高法院92年臺上字第128 號
    判例參照）。
三、證據能力部分：
  (一)按被告以外之人（包括證人、鑑定人、告訴人、被害人及共
    同被告等）於審判外之陳述雖不符刑事訴訟法第159 條之1
    至之4 等4 條之規定，而經當事人於審判程序同意作為證據
    ，法院審酌該言詞陳述或書面陳述作成時之情況，認為適當
    者，亦得為證據；當事人、代理人或辯護人於法院調查證據
    時，知有刑事訴訟法第159 條第1 項不得為證據之情形，而
    未於言詞辯論終結前聲明異議者，視為有前項之同意，同法
    第159 條之5 定有明文。立法意旨在於傳聞證據未經當事人
    之反對詰問予以核實，原則上先予排除。惟若當事人已放棄
    反對詰問權，於審判程序中表明同意該等傳聞證據可作為證
    據；或於言詞辯論終結前未聲明異議，基於尊重當事人對傳
    聞證據之處分權，及證據資料愈豐富，愈有助於真實發見之
    理念，且強化言詞辯論主義，使訴訟程序得以順暢進行，上
    開傳聞證據亦均具有證據能力。經查，本判決所引用下列各
    項以被告以外之人於審判外陳述為證據方法之證據能力，被
    告之輔佐人於本院審理時表示沒有意見，同意均有證據能力
    （見本院卷第40頁），且檢察官及被告於本院審理中調查證
    據時，知有刑事訴訟法第159 條第1 項不得為證據之情形，
    亦未於言詞辯論終結前聲明異議，且本院審酌該等證據作成
    之客觀情況均無不當，並無不宜作為證據之情事，依刑事訴
    訟法第159 條之5 之規定，認均具有證據能力。
  (二)又傳聞法則乃對於被告以外之人於審判外之言詞或書面陳述
    而為之規範。本案判決以下引用之其餘非供述證據，無刑事
    訴訟法第159 條第1 項規定傳聞法則之適用，因與本案待證
    事實具有關聯性，且無證據證明係公務員違法取得之物，依
    法自得作為證據。
四、本件公訴人認被告涉犯上開竊盜之犯行，無非以被告坦承因
    告訴人陳瑞琪電話通知，始將系爭行動電話機歸還等情，及
    證人陳瑞琪於警詢、偵查中之證述，復有現場監視器翻拍照
    片及現場照片數幀在卷可稽，為其論罪之依據。惟訊據被告
    張文旺堅決否認有何上開竊盜之犯行，辯稱：當天伊喝醉酒
    ，已不記得發生何事，伊自己有行動電話機，無需去偷竊別
    人的等語。
五、經查：
  (一)被告張文旺於100 年3 月25日凌晨3 時43分許，將告訴人陳
    瑞琪所有系爭行動電話機，放置在林貴文位於臺中市○里區
    ○○街16號1 樓住處前之電動機車置物籃內，後由林貴文將
    該行動電話機交還予告訴人陳瑞琪之事實，業據證人即告訴
    人陳瑞琪於偵查及本院審理中證稱：當日凌晨伊離開朋友林
    貴文的住處時，發現系爭行動電話機不見了，伊用另支行動
    電話撥打系爭行動電話，伊想可能是被告接聽的，因為接電
    話的人是喝醉酒的聲音，伊請被告返還，後來被告將系爭行
    動電話機放在林貴文的機車上，由林貴文轉交給伊等語（見
    偵查卷第10頁、本院卷第50頁），核與證人林貴文於警詢及
    本院審理中證稱：陳瑞琪約於半夜12時許離開伊位在臺中市
    ○里區○○街16號1 樓住處，他回家後先致電問伊系爭行動
    電話機是否留在伊那裡，之後又致電跟伊說已經找到了，他
    已叫「酒空」（臺語）拿去伊那邊還，要伊幫忙保管，後來
    伊在機車置物籃發現系爭行動電話機，就通知陳瑞琪取回，
    「酒空」（臺語）就是被告等語（見本院卷第37至38、53至
    54頁），大致相符，參以被告於警詢時亦供稱：伊接到電話
    時，對方問國光名廈的手機是否在伊那裏，請伊歸還等語（
    見警卷第5 至6 頁），及於100 年3 月25日凌晨3 時43分許
    ，在林貴文上址住處前確有1 男子彎身靠近紅色機車等情觀
    之（見警卷第12頁之監視器翻拍照片），顯見被告確有拿取
    陳瑞琪所有系爭行動電話機，且於接獲陳瑞琪來電後，將該
    行動電話機放回林貴文住處前之機車置物籃內無訛。
  (二)然依證人林貴文於警詢中證稱：被告是伊鄰居，伊都叫他「
    張董」，100 年3 月24日當天被告喝酒後又會拿酒來請伊喝
    ，當時陳瑞琪等朋友在伊住處，因被告已經喝醉，伊請被告
    回去休息，並把放在客廳桌上的酒帶回去，被告拿酒時把放
    在旁邊的行動電話機弄掉了，被告把該行動電話機撿起來，
    因伊在泡茶沒有注意被告是否有將該行動電話機放回去，但
    被告後來有聽陳瑞琪的話，將該行動電話機拿回來，SIM 卡
    並沒有拿掉，這應該是被告酒醉引起的誤會等語（見本院卷
    第37頁）；嗣於本院審理中仍證稱：被告每次喝醉酒，就會
    拿酒來請伊喝，100 年3 月24日晚上，陳瑞琪等牌友在伊住
    處打麻將時，被告拿酒進來說要請伊喝酒，並將酒放在客廳
    泡茶的桌子上，因被告已經喝的醉醺醺，伊怕被告吵到朋友
    就把被告趕出去，並叫被告將酒拿走，伊再出去買香菸，當
    天晚上伊只有出去1 次，當時被告講話很大聲，語無倫次，
    很盧，一直說要請伊喝酒，被告離開後，伊跟這些牌友說被
    告是「酒空」（臺語），常常喝醉酒還找人喝酒，社區○○
    道被告有這樣的習慣，被告平常人很好，在社區內沒有不好
    的風評，但喝醉酒後就不知道自己在做什麼等語（見本院卷
    第53至55頁），參以被告前有4 次酒醉駕車之公共危險前科
    ，有臺灣高等法院被告前案紀錄表在卷可憑（見本院卷第3
    至4 頁），及證人林貴文與陳瑞琪為朋友關係，被告僅係其
    鄰居，衡情，自無甘受偽證罪之重罰而偏頗被告之理。是證
    人林貴文前開證詞，應屬真實，堪以採信，足見被告於100
    年3 月24日晚間至林貴文上址住處時，已經酒醉至語無倫次
    之狀態至明。是被告辯稱當時伊已喝醉，不知道發生何事等
    情，應非虛捏，堪以採信。
  (三)再者，證人陳瑞琪於本院審理中經隔離訊問，雖先證稱：被
    告進去林貴文住處時，林貴文剛好出去買檳榔，沒有人理被
    告，其他人也不以為意，被告待了5 、6 分鐘後才走，被告
    進門時精神狀況很正常，伊不知道被告身上有無酒味云云（
    見本院卷第50至51頁），然此與證人林貴文前開所證情節不
    符，已難輕信。復且，倘若被告進入林貴文住處時並無酒醉
    狀態，何以陳瑞琪為尋找系爭行動電話機而撥打該00000000
    00門號時，卻可依接聽電話者有酒醉之語意即懷疑接聽者為
    被告，並致電林貴文告知系爭行動電話機係被「酒空」拿走
    之理。顯見證人陳瑞琪前開證稱被告當時精神狀況正常云云
    ，應非真實。況經本院隔離訊問林貴文後，證人陳瑞琪即證
    稱：被告進來時的確醉的很厲害，有大小聲等語（見本院卷
    第55頁反面），顯見被告在林貴文上址住處拿取陳瑞琪系爭
    行動電話機當時確係處於酒醉之狀態下。則被告是否因酒醉
    而認知有誤，致錯拿系爭行動電話機，即非無疑。
  (四)按當人飲酒後，若以呼氣酒精濃度測試器測得之呼氣濃度達
    到每公升0.5 毫克時，反應較慢，感覺減低，將影響駕駛；
    達到每公升0.75毫克時，思考與個性行為均會改變；達到每
    公升1.0 毫克時，步態不穩，噁心嘔吐，精神混惑不清晰；
    達到每公升1.5 毫克時，說話不清楚，感覺喪失，視力模糊
    ；達到每公升2.0 毫克時，體溫與血糖均降低，肌肉控制差
    ，甚至會導致癲癇發作；達到每公升3.5 毫克時，則已經神
    智不清，反射減低，甚至呼吸抑制，業據行政院國軍退除役
    官兵輔導委員會臺北榮民總醫院以88年8 月5 日(88)北總內
    字第26868 號函示明確。雖上述係針對能否安全駕駛所作之
    標準，然依上開文獻及林貴文所證被告已酒罪致語無倫次等
    情亦可得知，被告案發當時確可能出現反應慢、感覺減低，
    甚或影響其思考行為等狀況，因此被告辯稱伊不知道當日有
    無拿取陳瑞琪所有系爭行動電話機，即非全然不可採信。復
    徵之，被告於接獲陳瑞琪來電告知後，即將系爭行動電話機
    放置回林貴文上址住處前之機車置物籃內，並未將該行動電
    話機之SIM 卡拔除，或將該系爭行動電話機棄置他處，此與
    通常竊賊發現其竊行恐將形跡敗露，而速將贓物予以處分或
    棄置他處以避免他人追緝有異。職是，以被告當時之精神狀
    態，實無法排除被告在認知有誤之狀況下，錯拿告訴人陳瑞
    琪所有系爭行動電話機，即難認被告於拿取當時係有不法所
    有之意圖。
六、綜上所陳，本院依檢察官所舉證據及卷內資料逐一調查、剖
    析之結果，仍未能獲得被告成立犯罪之確切心證，且有合理
    之懷疑存在，致無從形成被告有罪之確信。此外，復查無適
    合且可信之證據足資證明被告有檢察官所指之上述犯行，揆
    諸上揭說明，自應為無罪之諭知。
據上論斷，應依刑事訴訟法第284 條之1 、第301 條第1 項，判
決如主文。
本案經檢察官林文亮到庭執行職務。
中    華    民    國   100    年    12    月    30    日
                  刑事第十七庭  法  官  廖純卿
以上正本證明與原本無異。
如不服本判決應於收受判決後10日內向本院提出上訴書狀，並應
敘述具體理由；其未敘述上訴理由者，應於上訴期間屆滿後20日
內向本院補提理由書（均須按他造當事人之人數附繕本）「切勿
逕送上級法院」。
                                書記官  吳淑願
中    華    民    國  100    年    12    月    30    日